【裁判字號】    99,小上,1
【裁判日期】    990126
【裁判案由】    清償債務
【裁判全文】
臺灣桃園地方法院民事裁定               99年度小上字第1號
上  訴  人  甲○○
被  上訴人  乙○○
上列當事人間請求清償債務事件，上訴人對於民國98年11月4 日
本院桃園簡易庭98年度桃小字第1202號第一審判決提起上訴，本
院裁定如下：
    主  文
上訴駁回。
第二審訴訟費用新台幣壹仟伍佰元由上訴人負擔。
    理  由
一、按對於小額程序之第一審裁判之上訴或抗告，非以其違背法
    令為理由，不得為之，民事訴訟法第436 條之24第2 項定有
    明文。而所謂違背法令，依同法第436 條之32第2 項準用同
    法第468 條、第469 條第1 款至第5 款規定，係指判決不適
    用法規或適用不當者，以及（一）判決法院之組織不合法者
    ，（二）依法律或裁判應迴避之法官參與裁判者，（三）法
    院於權限之有無辨別不當或違背專屬管轄之規定者，（四）
    當事人於訴訟未經合法代理者，（五）違背言詞辯論公開之
    規定者而言。且第469 條第6 款「判決不備理由或理由矛盾
    者」並不在小額訴訟上訴程序準用之列。次依民事訴訟法第
    436 條之25規定，小額程序之「上訴狀內應記載上訴理由，
    表明下列二款事項：一、原判決所違背之法令及其具體內容
    ；二、依訴訟資料可認為原判決有違背法令之具體事實」，
    即上訴人於上訴狀或理由書內應有具體之指摘，並揭示該法
    規之條項或內容，若係成文法以外之法則，應揭示該法則之
    旨趣，倘為司法院之解釋或最高法院之判例，則應揭示該判
    解之字號或其內容，如上訴狀或理由書未依此項方法表明者
    ，即難認為已對原判決違背法令有具體之指摘，其上訴自難
    認為合法（最高法院71年度台上字第314 號判例意旨可參）
    。又按當事人於小額訴訟程序之第二審程序不得提出新攻擊
    或防禦方法，民事訴訟法第436 條之28本文亦定有明文。
二、本件上訴意旨略以：本院98年度桃小字第1202號民事判決，
    因被上訴人所持憑支票款項，早於民國89年間銀行通知退票
    後在被上訴人催促下已為清償，若被上訴人明知89年11月7
    日即已退票，怎可能會置之不理，放任請求權罹於時效，又
    上訴人因當時還款字條遺失疏於保全無法證明，依常情亦難
    想像銀行會在時隔8 年後另以書面通知被上訴人該紙支票退
    票之情事，導致被上訴人持該紙支票及退票理由單向上訴人
    請求，且被上訴人於98年4 月間脅迫上訴人簽下欠條，並於
    字據上私自偽造文書，爰依民法第92條脅迫等法律關係提起
    本訴等語，並聲明：原判決廢棄，被上訴人第一審之訴駁回
    。
三、經查，本件上訴人所稱早於89年間即已清償被上訴人該筆款
    項，縱未為清償，該紙票據權利亦已罹於時效云云，且被上
    訴人亦提出存摺影本1 紙為證。惟上訴人並未表明原判決所
    違背之法令及其具體內容，暨依訴訟資料合於該違背法令之
    具體事實，揆諸前揭說明，應認其上訴為不合法，爰依上揭
    規定逕以裁定駁回其上訴，並依同法第436 條之32第1 項準
    用第436 條之19第1 項規定，確定本件訴訟費用金額如主文
    第2 項所示。再者，上訴人於原審並未抗辯伊於98年4 月間
    遭被上訴人脅迫而簽下欠條一事，然於本件上訴狀始執此事
    由抗辯，並主張依民法第92條規定撤銷該意思表示一事，核
    屬於第二審提出新防禦方法，依民事訴訟法第436 條之28本
    文規定，本院無審酌之必要，附此敘明。
四、據上論結，本件上訴為不合法，依民事訴訟法第436 條之32
    第1 項、第2 項、第436 條之19第1 項、第444 條第1 項前
    段、第95條、第78條，裁定如主文。
中    華    民    國    99    年    1     月    26    日
                民事第三庭  法  官  張天民
                            法  官  周玉
                            法  官  毛彥程
以上正本係照原本作成。
本件不得抗告。
中    華    民    國    99    年    1     月    26    日
                            書記官  伍幸怡

司法院資訊處製作；財團法人民間司法改革基金會備份。
